臺灣高等法院刑事判決　　　　　　　　94年度上訴字第2212號
上　訴　人
即　被　告　甲○○
選任辯護人　邱昱宇　律師
上列上訴人因偽造有價證券案件，不服臺灣板橋地方法院94年度
訴字第418號，中華民國94年5月31日第一審判決（起訴案號：臺
灣板橋地方法院檢察署92年度偵字第14083號），提起上訴，本
院判決如下：
    主  文
原判決撤銷。
甲○○意圖供行使之用，而偽造有價證券，處有期徒刑壹年拾月
。如附件一偽造「王英娥」署名沒收，如附件二偽造「王英娥」
名義所簽發偽造之本票壹紙沒收。
    事  實
一、緣甲○○欲以其所購買使用而登記為其胞姊王英娥名義之車
    號6W－6758號自用小客貨車1部（起訴書誤載為自小客車）
    向聯合當舖（址設於桃園市○○路○段381號1樓，負責人為
    丙○○）質押借款新台幣（下同）100萬元，遂於聯合當舖
    之承辦人員乙○○與主任劉大川，於91年11月29日前往其位
    於台北縣新莊市○○路270巷7弄9號3樓之2住處，辦理質借
    手續時，甲○○因仍需使用該車，故該車並未留置在聯合當
    舖。詎甲○○竟萌意圖供行使之用，並基於偽造有價證券之
    犯意，未得其胞姊王英娥之同意或授權，擅自偽簽「王英娥
    」之署名一枚於如附件一「客戶典當簽具之文件及保管證件
    明細」卡之典當人欄擅自偽簽「王英娥」之署名一枚表示係
    王英娥典當之意思後，行使持交乙○○；並應乙○○之要求
    ，在如附件二所示之本票，擅自偽簽「王英娥」之署名一枚
    於本票之發票人欄內，且於該本票上記載發票日為91年11月
    29日、面額為壹佰參拾萬元正，並於該本票發票人及金額欄
    項下各按捺自己之指印一枚，俟發票完成後，即持交乙○○
    充作借款擔保，而行使偽造有價證券，乙○○遂當場以電話
    告知聯合當舖負責人丙○○此事，並獲丙○○同意借貸予甲○○100萬元。嗣因甲○○未依約清償借款，而上揭本票屆
    期亦未獲兌付，丙○○始知其情。
二、案經告訴人丙○○訴由臺灣桃園地方法院檢察署檢察官呈請
    臺灣高等法院檢察署檢察長令轉臺灣板橋地方法院檢察署檢
    察官偵查起訴。
    理  由
本院查：
一、上開犯罪事實，除被告於偵查中、原審與本院審理時坦承不
    諱之供述外，並據告訴人丙○○於偵查時指訴綦詳，且經證
    人王英娥、乙○○、劉大川分別於偵查時證述在卷（見台灣
    桃園地方法院檢察署92年度偵字第9000號偵查卷宗92年6月2
    6日詢問筆錄、台灣板橋地方法院檢察署92年度偵字第14083
    號偵查卷宗92年9月5日及同年10月9日訊問筆錄），並有如
    附件一偽造「王英娥」署名「客戶典當簽具之文件及保管證
    件明細」卡（影本見偵第九０００號卷第二０頁）、及如附
    件二偽造「王英娥」名義所簽發偽造之本票（影本見於前揭
    偵查卷宗第5頁），足見被告甲○○確有未經其胞姊王英娥
    之同意或授權，即偽造「王英娥」署名為製作「明細表」，
    及偽造「王英娥」署名為發票人簽發本票持交聯合當舖承辦
    人乙○○擔保借款之情形，堪以認定。
二、被告甲○○雖辯稱係乙○○等人教其用其姐「王英娥」名義
    簽發本票乙節。惟證人乙○○於偵查時僅證稱：伊有注意到
    甲○○是以他姊姊名義質借，伊有報告公司等語，而證人劉
    大川於偵查時則證稱：他（指證人乙○○）與甲○○處理情
    況伊不知道等語（皆見同上偵字第14083號卷宗第9頁、第10
    頁訊問筆錄），均未能證明被告前揭所陳述之情形；被告亦
    未能提出相關之證據以證其說；縱使被告所言屬實，以被告
    之年紀，閱歷及智識，依經驗法則應能辨別未經他人同意或
    授權而以他人名義製作文書、簽發本票，於法不容，況被告
    又自承從91年10月底陸續向聯合當舖借錢乙情，益見被告並
    非第一次向他人借貸，應非屬輕率、無經驗。是被告前揭所
    辯，尚難讓人採信。綜上，本案事證已臻明確，被告犯行洵
    堪認定，自應予依法論科。
三、核被告甲○○所為，係犯刑法第201 條第1 項之意圖供行使
    之用而偽造有價證券罪、同法第216條第210條行使偽造私文
    書罪。其偽造「王英娥」署名之行為，係偽造私文書、偽造
    有價證券之部分行為；偽造私文書而後行使，偽造之低度行
    為為行使之高度行為所吸收，僅論行使罪；而行使偽造有價
    證券之低度行為，為偽造之高度行為所吸收，僅論偽造罪。
    被告所犯偽造有價證券罪、行使偽造私文書罪，為想像競合
    犯，從一重之偽造有價證券罪處斷。被告於本件犯行前未曾
    犯罪，有本院被告全國前案紀錄表在卷可稽，此次為順利辦
    妥借款手續，短於思慮，未得其胞姊王英娥之同意或授權，
    擅自偽簽「王英娥」之署名作成文書及本票，致犯本罪，而
    罹重典，在原審審理中檢察官與指定辯護人以被告之行為，
    若處以最輕本刑三年，法重情輕，情堪憫恕，本院認為可採
    ，應依刑法第五十九條規定減輕其刑。
四、原審據以論罪科刑，固非無見。惟查被告擅自偽簽「王英娥
    」之署名一枚於如附件一「客戶典當簽具之文件及保管證件
    明細」卡之典當人欄，表示係王英娥典當之意思，該部分係
    犯偽造私文書罪，原判決漏未論究，尚有未洽。又按刑事審
    判旨在實現刑罰權之分配正義，故法院對於有罪被告之科刑
    ，應符合罰刑相當之原則，使輕重得宜，罰當其罪，此所以
    刑法第五十七條明定科刑時，應審酌一切情狀，尤應注意該
    條所列十款事項，以為科刑輕重之標準，並賦予法院以裁量
    權，如認「犯罪之情狀可憫恕者，得酌量減輕其刑」（刑法
    第五十九條），以求個案裁判之妥當性（參見最高法院九十
    年度台上字第四六三六號裁判意旨）。被告甲○○所偽造之
    名義人係其胞姊王英娥，王英娥已表示願意原諒被告，且告
    訴人丙○○仍得追償，原審判決未依刑法第五十九條規定減
    輕其刑，亦有未合。被告甲○○上訴意旨認原審判決量刑過
    重，亦非全無可採。且原判決既有前揭可議之處，仍屬無可
    維持，應由本院將原判決撤銷改判。爰審酌被告甲○○無前
    案紀錄，有本院被告前案紀錄表可稽，且偽造者為其胞姊王
    英娥名義之文書與本票，犯罪後仍未能與聯合當舖負責人達
    成和解，兼衡其犯罪之動機、目的、手段、被害人王英娥於
    原審到庭表示願意原諒被告及犯後態度等一切情狀，量處如
    主文第二項所示之刑。被告擅自偽簽「王英娥」之署名於如
    附件一「客戶典當簽具之文件及保管證件明細」卡之典當人
    欄，其偽造之「王英娥」之署名一枚應依刑法第219條宣告
    沒收。至被告偽造「王英娥」署名所簽發之票載發票日為91
    年11月29日、面額一百三十萬元之本票原本，雖未據扣案，
    惟未能證明業已滅失，應依刑法第205條規定宣告沒收。
據上論斷，應依刑事訴訟法第369條第1項前段、第364條、第299
條第1項前段，刑法第201條第1項、第216條第210條、第55條、
第59條、第219條、第205條，罰金罰鍰提高標準條例第1條前段
，判決如主文。
本案經檢察官覃正祥到庭執行職務。
中　　華　　民　　國　　94　　年　　8 　　月　　23　　日
　　　　　　　　　刑事第九庭  審判長法　官　陳　祐　治
　　　　　　　　　　　　　　　　　  法　官  陳　晴　教
　　　　　　　 　 　　　　　　　　　法　官  王  炳  梁
以上正本證明與原本無異。
如不服本判決，應於收受送達後十日內向本院提出上訴書狀，其
未敘述上訴之理由者並得於提起上訴後十日內向本院補提理由書
（均須按他造當事人之人數附繕本）。
                                　  書記官　潘　大　鵬
中　　華　　民　　國　　94　　年　　8 　　月　　24　　日
附錄本案論罪科刑法條全文：
刑法第201條：
意圖供行使之用，而偽造、變造公債票、公司股票或其他有價證
券者，處三年以上十年以下有期徒刑，得併科3000元以下罰金。
行使偽造、變造之公債票、公司股票或其他有價證券，或意圖供
行使之用，而收集或交付於人者，處一年以上七年以下有期徒刑
，得併科3000元以下罰金。
刑法第210條：
偽造、變造私文書，足以生損害於公眾或他人者，處五年以下有
期徒刑。
刑法第216條：
行使第條至第條之文書者，依偽造、變造文書或登載不實事項或
使登載不實事項之規定處斷。
